【裁判字號】    95,訴,1522
【裁判日期】    951012
【裁判案由】    誣告
【裁判全文】
臺灣板橋地方法院刑事判決              95年度訴字第1522號
公  訴  人  臺灣板橋地方法院檢察署檢察官
被      告  丙○○
                    （現於臺灣臺北監獄臺北分監另案執行）
上列被告因誣告案件，經檢察官提起公訴（九十五年度偵字第一
一二八三號），本院判決如下：
    主  文
丙○○意圖他人受刑事處分，向該管公務員誣告，累犯，處有期
徒刑壹年。
    事  實
一、丙○○前因違反懲治盜匪條例案件，經臺灣桃園地方法院以
    七十九年度訴字第八三○號判處有期徒刑七年六月確定，又
    因違反肅清煙毒條例案件，由同法院以八十年度訴字第四五
    ○號判處有期徒刑二年確定，嗣經減刑為一年四月，並與前
    開宣示之有期徒刑七年六月合併定應執行刑為八年二年，於
    民國八十七年十二月十四日因假釋期滿未經撤銷而視為執行
    完畢（此部分不構成累犯）。其尚因施用毒品違反毒品危害
    防制條例案件，經本院以九十二年度訴字第二六一五號判處
    有期徒刑六月確定，甫於九十三年十月二十九日執行完畢（
    此部分構成累犯）。復因施用毒品違反毒品危害防制條例案
    件，先後經本院以九十四年度訴字第二二○八號、九十五年
    訴字第三七五號分別判處有期徒刑七月、三月及十月確定，
    經定應執行刑為一年六月，現仍執行中（此部分不構成累犯
    ）。
二、丙○○因違反毒品危害防制條例案件，於九十四年十一月二
    日十八時十分許，在臺北縣三峽鎮○○路與中園街口，為時
    任職臺北縣政府警察局三峽分局湖山派出所之警員乙○○（
    現任職桃園縣警察局桃園分局大樹派出所）及甲○○查獲，
    並自其身上起獲第一級毒品海洛因乙包（驗後淨重零點零三
    公克），而移送臺灣板橋地方法院檢察署檢察官偵辦（嗣經
    檢察官提起公訴，本院於九十五年三月二十二日以九十五年
    度訴字第三七五號判處有期刑十月確定）。詎丙○○猶不知
    悔改，因不滿遭乙○○及甲○○查獲，竟意圖使該二人受刑
    事處分，於九十五年一月五日向臺灣板橋地方法院檢察署提
    出「自訴狀」，指述乙○○及甲○○於前開時、地酒後無故
    駕車衝撞其所乘機車後，將之押在地上並銬上手銬痛打之，
    且以幾乎脫光衣褲之方式搜查其全身，並搜查其機車，因未
    搜獲任何東西，乙○○竟自行拿出一小包毒品，硬說是其所
    有，並用警棍大力敲打其頭部，再將其押上其二人所駕之小
    客車，帶至警察局作筆錄，復於其筆錄上虛偽登載係其自動
    交出毒品等語之不實內容，以此誣告其二人涉犯瀆職及偽造
    文書罪嫌。
三、案經乙○○告發由臺灣板橋地方法院檢察署檢察官偵查起訴
    。
    理  由
一、犯罪事實之認定：訊之被告固坦認上揭狀告乙○○及甲○○
    之事實，惟矢口否認有何誣告犯行，辯以所為告訴均屬實情
    云云。經查：
  (一)被告丙○○於九十五年一月五日向臺灣板橋地方法院檢察署
    提出「自訴狀」，指述時任職臺北縣政府警察局三峽分局湖
    山派出所之警員乙○○（現任職桃園縣警察局桃園分局大樹
    派出所）及甲○○於九十四年十一月二日十八時十分許，在
    臺北縣三峽鎮○○路與中園街口，酒後無故駕車衝撞其所乘
    之機車後，將之押在地上並銬上手銬痛打之，且以幾乎脫光
    衣褲之方式搜查其全身，並搜查其機車，因未搜獲任何東西
    ，乙○○竟自行拿出一小包毒品，硬說是其所有，並用警棍
    大力敲打其頭部，再將其押上其二人所駕之小客車，帶至警
    察局作筆錄，復於其筆錄上虛偽登載係其自動交出毒品等語
    之內容，向臺灣板橋地方法院檢察署檢察官告發其二人涉犯
    瀆職及偽造文書罪嫌等情，為被告自承無訛，並有其於九十
    五年一月五日所提出之「自訴狀」乙份存卷可據。又被告於
    上述時地，為警員乙○○及甲○○查獲涉犯毒品危害防制條
    例案件，經移送臺灣板橋地方法院檢察署檢察官以九十五年
    度毒偵字第四九號偵查後提起公訴，本院於九十五年三月二
    十二日以九十五年度訴字第三七五號判處有期刑十月確定，
    此亦經證人乙○○及甲○○證陳明確，復有臺北縣政府警察
    局三峽分局九十四年十一月二日北縣警峽刑字第○九四○○
    二九五四一號刑事案件移送書與上述起訴書、判決書及被告
    之臺灣高等法院被告前案紀錄表存卷足稽。而被告於上開訴
    狀中就所告發之對象雖記載為「阿邦警員及另一名警員」，
    並未明指係乙○○及甲○○，惟被告當時之真意即在對於九
    十四年十一月二日十八時十分許，在臺北縣三峽鎮○○路與
    中園街口逮捕自己之警員乙○○及甲○○告發，僅因具狀當
    時尚不知其等姓名而無法正確記載，此經被告自陳明確，足
    認其告發之對象確為乙○○及甲○○無訛。另其告發之上開
    案件，嗣經檢察官偵查後以犯罪嫌疑不足，而於九十五年三
    月十六日簽結，此亦有九十五年度他字第四四四號簽文在卷
    可憑。
  (二)又乙○○及甲○○係因他人檢舉駕駛自用小客車至現場查訪
    ，於發現被告與檢舉對象相符後，即駕車上前表明身分並在
    被告所駕機車前方予以攔截，兩車因而發生碰撞，因被告作
    勢逃跑，乃將之壓制在地並命其提出證件查核身分，被告自
    口袋中取出證件時，適為其等看見其內有乙包毒品及現款，
    乃予以扣押並為被告上手拷，再由其二人中一人向現場附近
    之檳榔攤老闆娘丁○○索取塑膠袋承裝後，將被告帶回派出
    所進行調查等情，亦經證人乙○○及甲○○於本院審理中結
    證在卷。雖其二人就部分攔查細節及究係由何人向附近攤商
    索取塑膠袋使用等情所述並非完全一致，然就該案依檢舉至
    現場攔查被告並發現其身上攜有毒品而予以逮捕之主要事實
    ，渠等所述則無二致。又現場目睹逮捕過程之證人丁○○亦
    到庭證陳當時乙○○、甲○○所駕自用小客車與被告所駕機
    車撞擊後，乙○○及甲○○跳下來，其中一人高喊「不要讓
    他跑掉」，二人並將被告壓在地上，之後其中一人便前來向
    其索取塑膠袋，當時其見該員手上拿著手機、錢及袋狀白色
    物品，其等拿到塑膠袋後便離開等語（參本院九十五年九月
    二十二日審判筆錄）。雖其於審理時陳稱當時所見員警手上
    之白色袋狀物有二、三包，而非僅有乙包云云，惟其於九十
    五年二月二十二日偵查中檢察官訊問時即已明確證陳當時警
    員手上拿著千元鈔、手機及一小包白色物品等語（參九十五
    年度他字第四四四號偵查卷第二十二頁），就所見白色袋狀
    物之數量部分顯與審理中所為上開證述有所出入，然本院審
    酌其與被告及告訴人均無利害關係，當無故為不實證述而偏
    坦其中一方之理，而其於偵查中為上開證述之時距案發僅三
    月，相較於在審理中證述時距案發時已長達十月之情形以觀
    ，其偵查中所為證述因距案發未久記憶應較新鮮深刻，而其
    審理中所為是項證述諒係因時隔過久而有記憶欠詳之虞，自
    應以其偵查中之證述較為可採。則證人丁○○上開證述，亦
    與證人乙○○及甲○○所為逮捕與扣押物品之過程相為合致
    。且茍乙○○及甲○○確有栽贓之舉，即屬不法行為，衡情
    當應隱密而為，絕無在馬路上之公開場所公然為之，甚尚向
    附近攤商索取塑膠袋用以盛裝之理。是依證人乙○○、甲○○及丁○○上開證述，已難認被告所辯屬實。
  (三)尤有進者，被告上開違反毒品危害防制條例案件經查獲後，
    對該扣案海洛因乙包（驗後淨重零點零三公克）確係警自其
    所著長褲口袋中起獲而為其所有之事實，迭於九十四年十一
    月二日警詢、同日檢察官訊問及本院九十五年度訴字三七五
    號案件於九十五年三月十五日審理時均供承一致明確。雖被
    告尚辯陳當時係因驗尿結果已有毒品陽性反應，其縱就該扣
    案毒品予以否認亦無實益，乃承認為其所有云云。惟其於偵
    查中為上開供述時，其尿液檢體尚未送驗，然仍向檢察官坦
    承扣案海洛因為其所有，顯與其上開置辯有所出入。又該案
    經警將被告遭查獲時所採集之尿液囑託驗定結果，呈海洛因
    進入人體後之代謝物嗎啡陽性反應，此有臺北縣政府警察局
    三峽分局查獲毒品危害防制條例案姓名對照表與臺灣檢驗科
    技股份有限公司九十四年十一月十七日編號CH/2005/B0365
    號濫用藥物尿液檢驗報告各乙份在卷可稽，則單獨依該項驗
    尿結果已足認定被告於採尿前二十六小時內確有施用第一級
    毒品之犯行，而被告於該案既已自白施用毒品之事實，縱其
    否認扣案海洛因為其所有，法院判決時亦僅需將該毒品排除
    於認定事實證據之列，並不為沒收之諭知即可，對被告該件
    施用毒品犯罪之事實認定與量刑均無影響，被告實無獨就該
    扣案物品故為不實承認之必要與實益。是被告所為上開辯解
    ，委無可採，應以其於上開案件中歷次一致之供述為可採信
    。綜上所述，依證人乙○○、甲○○、丁○○之證述與被告
    於另案毒品危害防制條例案件中所為之供述相互以參，足認
    該案扣得之海洛因確為證人乙○○、甲○○於上開時地自被
    告身上所查獲。則被告明知於此，竟仍指陳該扣案毒品非其
    所有而係受乙○○、甲○○栽贓之不實內容，具狀向臺灣板
    橋地方法院檢察署檢察官提出告訴，顯係其意圖乙○○、甲○○受刑事處分，而捏造不實內容誣告渠二人涉犯瀆職及偽
    造文書罪嫌。
  (四)是以本件事證已臻明確，被告如事實欄所載之犯行足為認定
    ，應予依法論科。
二、論罪科刑之法律適用：
  (一)按被告行為後，刑法及其施行法於九十五年七月一日修正施
    行，另罰金罰鍰提高標準條例第二條之規定配合刑法修正同
    時刪除。依修正後刑法第二條第一項之規定：「行為後法律
    有變更者，適用行為時之法律。但行為後之法律有利於行為
    人者，適用最有利於行為人之法律。」。上開刑法、刑法施
    行法等相關法律之修正雖非個別刑罰處罰規定或構成要件之
    變更，然已影響行為人刑罰之法律效果，應屬刑法第二條第
    一項所定之法律變更（最高法院八十三年度台非字第一九九
    號判決意旨參照）。是本件自應就被告適用修正前後相關規
    定法律效果綜合比較後，依上開規定適用法律，並應依比較
    後之結果一體適用，不得就新舊法個別項目割裂適用（最高
    法院九十五年第八次刑事庭會議決議意旨參照）。茲比較說
    明如下：
    1.被告意圖他人受刑事處分，向該管公務員誣告，依其行為
      時法即刑法及其施行法於九十五年七月一日修正施行前之
      規定，係犯刑法第一百六十九條第一項之誣告罪。又誣告
      罪為妨害國家審判權之罪，故就其性質而論，直接受害者
      係國家，即國家之審判事務，每因誣告而為不當之進行，
      至個人受害，乃國家進行不當審判事務所發生之結果，與
      誣告行為不生直接之關係，故被告雖以一訴狀誣告二人，
      仍僅能成立一誣告罪。又被告前因施用毒品違反毒品危害
      防制條例案件，經本院以九十二年度訴字第二六一五號判
      處有期徒刑六月確定，甫於九十三年十月二十九日執行完
      畢，此有臺灣高等法院被告前案紀錄表附卷足參，其於有
      期徒刑執行完畢後五年以內再犯本件最重本刑為有期徒刑
      以上之罪，為累犯，應依修正前刑法第四十七條之規定加
      重其刑。
    2.而依刑法及其施行法於九十五年七月一日修正施行，及罰
      金罰鍰提高標準條例第二條之規定配合刑法修正同時刪除
      之相關規定，被告所涉刑法第一百六十九條第一項論罪條
      文之構成要件與法定刑本身並無修改。又關於累犯之規定
      於修法後雖僅限於故意犯始有其適用，惟本件被告之行為
      本即為故意犯，其就累犯之適用亦不受修法之影響。是就
      上開本件所涉各法律適用項目綜合比較結果，修法後之規
      定並無有利於行為人之情形，應依刑法第二條第一項前段
      之規定，適用被告行為時即刑法及其施行法於九十五年七
      月一日修正施行前之規定，其適用內容如前二(一)1.所述。
  (二)爰審酌被告有前述之犯罪紀錄，有臺灣高等法院被告前案紀
    錄表在卷可參，素行非佳，教育程度為國民中學肄業（參被
    告警詢筆錄教育程度欄之記載），智識程度並無明顯較一般
    人不足之情形，其因施用毒品遭查獲後，竟不知悔悟而猶誣
    指承辦員警栽贓，犯罪動機與行為方式至為可訾，並浪費國
    家犯罪偵查資源，告發人等亦因此無端受刑事偵查，尤應予
    以相當之非難，不宜輕縱，並其犯罪之態度等一切情狀，量
    處如主文所示之刑，以資儆懲。
據上論斷，應依刑事訴訟法第二百九十九條第一項前段、刑法第
二條第一項前段、第一百六十九條第一項，修正前刑法第四十七
條，判決如主文。
本案經檢察官曾文鐘到庭執行職務。
中    華    民    國    95    年    10    月    12    日
                  刑事第十一庭  審判長法  官  侯  志  融
                                      法  官  張  宏  節
                                      法  官  楊  博  欽
以上正本證明與原本無異
如不服本判決應於送達後十日內向本院提出上訴狀
                                      書記官  李  慈  容
中    華    民    國    95    年    10    月    12    日
附錄本案論罪科刑法條全文：
中華民國刑法第一百六十九條
  意圖他人受刑事或懲戒處分，向該管公務員誣告者，處七年以
  下有期徒刑。
  意圖他人受刑事或懲戒處分，而偽造、變造證據，或使用偽造
  、變造之證據者，亦同。


司法院資訊處製作；財團法人民間司法改革基金會備份。
